臺灣桃園地方法院民事裁定
111年度監宣字第138號
聲  請  人  王憲麟  
相  對  人  杜美玲  
關  係  人  王彩馨  
上列聲請人聲請監護宣告事件，本院裁定如下：
    主  文
宣告杜美玲（女、民國00年0月00日生、身分證統一編號：Z0000
00000號）為受監護宣告人。
選定王憲麟（男、民國00年0月00日生、身分證統一編號：Z0000
00000號）為受監護宣告人杜美玲之監護人。
指定王彩馨（女、民國00年0月0日生、身分證統一編號：Z00000
0000號）為會同開具財產清冊之人。
聲請費用由受監護宣告人負擔。
    理  由
一、本件聲請意旨略以：聲請人王憲麟為相對人杜美玲之配偶。
    相對人自民國109年10月22日因車禍事故，致不能為意思表
    示或受意思表示，或不能辨識其意思表示之效果。為協助相
    對人處理保險理賠事宜，故提出本案之聲請。為此依民法第
    14條第1項、家事事件法第164條第1項規定，聲請本院准予
    對相對人為監護宣告，並依民法第1111條規定選定聲請人為
    相對人之監護人暨指定關係人王彩馨為會同開具財產清冊之
    人等語，並提出戶口名簿、戶籍謄本、親屬系統表、同意書
    、診斷證明書等件為證。
二、按「對於因精神障礙或其他心智缺陷，致不能為意思表示或
    受意思表示，或不能辨識其意思表示之效果者，法院得因本
    人、配偶、四親等內之親屬、最近一年有同居事實之其他親
    屬、檢察官、主管機關或社會福利機構之聲請，為監護之宣
    告。」民法第14條第1項定有明文。本件經本院囑託鑑定機
    關即周孫元診所就相對人精神狀態進行鑑定，經鑑定醫院提
    出精神鑑定報告書，其鑑定結果：杜員符合其認知障礙，腦
    出血之診斷。因此心智缺陷，致其為意思表示、受意思表示
    及辨識意思表示效果之能力，均已達不能之程度等語，有該
    院檢附之精神鑑定報告書在卷足按。本院審酌相對人因精神
    障礙已致不能為意思表示或受意思表示，聲請人聲請對於相
    對人為監護之宣告，核無不合，應予准許。
三、次按「法院為監護之宣告時，應依職權就配偶、四親等內之
    親屬、最近一年有同居事實之其他親屬、主管機關、社會福
    利機構或其他適當之人選定一人或數人為監護人，並同時指
    定會同開具財產清冊之人。」「法院為前項選定及指定前，
    得命主管機關或社會福利機構進行訪視，提出調查報告及建
    議。監護之聲請人或利害關係人亦得提出相關資料或證據，
    供法院斟酌。」「法院選定監護人時，應依受監護宣告之人
    之最佳利益，優先考量受監護宣告之人之意見，審酌一切情
    狀，並注意下列事項：㈠受監護宣告之人之身心狀態與生活
    及財產狀況。㈡受監護宣告之人與其配偶、子女或其他共同
    生活之人間之情感狀況。㈢監護人之職業、經歷、意見及其
    與受監護宣告之人之利害關係。法人為監護人時，其事業之
    種類與內容，法人及其代表人與受監護宣告之人之利害關係
    。」民法第1111條第1項、第2項、第1111條之1分別定有明
    文。
四、本院經囑請桃園市社會工作師公會對兩造及關係人進行訪視
    ，訪視評估結果略以：
    ㈠需求評估：
　　　相對人因車禍致腦傷，現相對人臥床且無自主行動及言語
      表達能力，無法自理日常生活起居，雙眼可追視訪員，但
      對於訪員之提問，均無口語或肢體動作回應；評估相對人
      受腦傷影響致無法與人溝通互動和獨力處理事務，故有旁
      人代為處理保險理賠、行政事務、財務管理以及照顧生活
      起居之需。聲請人欲協助處理相對人保險理賠事宜，故提
      出本案之聲請。
    ㈡建議：
　　　本案之聲請人為相對人的配偶，關係人為相對人的長女，
      相對人現與聲請人與關係人同住，由臺籍看護工與聲請人
      照顧相對人生活起居，相關行政事務、財務、就醫、受照
      顧安排以及保險理賠事宜均由聲請人協助，每月看護費用
      新臺幣（下同）3萬元、生活與醫療耗材費用、營養品費
      用合計5萬至6萬元由相對人車禍肇事者所支付之理賠金支
      付，不足處由聲請人補貼；經訪視，聲請人具擔任監護人
      意願、關係人具擔任會同開具財產清冊之人意願。綜合評
      估相對人的受照顧狀況、聲請人與關係人的陳述未見明顯
      不適任之消極原因，惟仍請鈞院以相對人最佳利益為考量
      ，並參酌相關事證後，予以綜合裁量之等語，此有桃園市
      社會工作師公會函附桃園市政府社會局社會工作科監護（
      輔助）宣告調查訪視報告在卷可參。
五、綜合上情，本院審酌聲請人為相對人配偶，主責相對人就醫
    與受照顧安排、行政與保險理賠事務，聲請人無明顯不適任
    之情形，且具有擔任監護人之意願，可提供相對人良好之生
    活照顧與保護，力能擔負相對人監護人之職務無疑。另關係
    人為相對人的長女，與相對人同住多年，亦有擔任會同開具
    財產清冊之人意願，故由關係人擔任會同開具財產清冊之人
    ，應能致力維護相對人之權益甚明，自無不當。本院爰依前
    揭法律規定，選定聲請人為相對人之監護人，併指定關係人
    為會同開具財產清冊之人。又依民法第1113條準用同法第10
    99條、第1099條之1之規定，於監護開始時，監護人對於受
    監護宣告人之財產，應會同關係人於2個月內開具財產清冊
    ，並陳報法院，於開具完成並陳報法院前，監護人對於受監
    護宣告人之財產，僅得為管理上必要之行為，附此敘明。
六、爰依家事事件法第164條第2項，裁定如主文。
中　　華　　民　　國 　111  　年　　5 　　月　  25    日
                  家事法庭    法  官　林文慧
以上正本係照原本作成。
如對本裁定抗告須於裁定送達後10日內向本院提出抗告狀。
中　　華　　民　　國　　111 　年　　5 　　月　　25　　日
                              書記官  蘇珮瑄